臺灣高等法院臺中分院刑事判決
上　訴　人　臺灣南投地方法院檢察署檢察官
被　　　告　丙○○
上列上訴人因被告公共危險等案件，不服臺灣南投地方法院95年
度交訴字第5號中華民國96年2月13日第一審判決（起訴案號：臺
灣南投地方法院檢察署94年度偵字第4208號），提起上訴，本院
判決如下：
    主    文
原判決撤銷。
丙○○因過失傷害人致重傷，處有期徒刑陸月。又駕駛動力交通
工具肇事，致人受傷而逃逸，處有期徒刑捌月。應執行有期徒刑
壹年，緩刑參年，緩刑期內付保護管束。
    犯罪事實
一、丙○○於民國94年8月29日凌晨駕駛車牌CI-2542號自用小客
    車，沿南投縣埔里鎮○○路，由埔里鎮往台中方向行駛，同
    日凌晨 2時20分許，途經行車速度限制時速50公里之埔里鎮
    ○○路○段679號前，適全英豪（全英豪涉嫌酒後駕車之公共
    危險部分另由檢察官依職權為不起訴處分）無駕駛執照騎乘
    車牌G6X－391號重型機車途經該處，丙○○本應注意車前狀
    況，並隨時採取必要之安全措施；且行車速度，應依標誌或
    標線之規定，而依當時天候為晴天，光線為夜間有照明，道
    路無缺陷，亦無障礙物，視距良好等情形，並無不能注意之
    情事，竟疏未注意，以時速60餘公里之速度超速行駛，復未
    注意車前狀況，因而撞擊全英豪所騎之機車，致全英豪人車
    倒地，受有頭部外傷併蜘蛛網膜下出血，導致缺氧性腦病變
    、呼吸衰竭、癲癇、尿道感染、肺炎肺積水，現呈意識不清
    之暫時性植物人狀態之重傷害。丙○○知悉駕車肇事致全英
    豪受傷後，竟未停車察看施救，反另行起意，駕車逃逸，嗣
    經警循線查獲上情。
二、案經檢察官指定甲○○告訴及南投縣政府警察局埔里分局報
    告臺灣南投地方法院檢察署檢察官偵查起訴。
    理    由
一、上開犯罪事實，業據被告丙○○於原審及本院均坦白承認，
    並有澄清綜合醫院於94年9月2日、94年10月 6日出具之診斷
    證明書各 1份、道路交通事故現場圖、道路交通事故調查報
    告表(一)(二)、車籍作業系統─查詢認可資料、南投縣政府警察
    局舉發違反道路交通管理事件通知單各 1份、照片12張、被
    害人全英豪酒精測試記錄表1紙（血液中酒精濃度值為226MG
    /DL，換算呼氣酒精濃度值為每公升 1.13毫克）附卷可證。
    按汽車行駛時，駕駛人應注意車前狀況，並隨時採取必要之
    安全措施；行車速度，應依標誌或標線之規定，道路交通安
    全規則第94條第3項、第93條第1項前段分別定有明文。被告
    駕駛汽車，自應注意遵守上開規定，且依卷附道路交通事故
    調查報告表(一)所載，本件車禍發生時，天候係晴天，光線為
    夜間有照明，道路無缺陷，亦無障礙物，視距良好，顯無不
    能注意之情事，被告竟疏未注意，以致肇事，使被害人全英
    豪受有頭部外傷併蜘蛛網膜下出血，導致缺氧性腦病變、呼
    吸衰竭、癲癇、尿道感染、肺炎肺積水，現呈意識不清之暫
    時性植物人狀態之重傷害，則被告在本件車禍中確有過失甚
    明，且該過失行為與被害人全英豪所受傷害間，復有相當因
    果關係。是本件事證明確，被告之犯行洵堪認定，應依法論
    罪科刑。
二、被告行為後，94年2月2日修正公布之刑法，業於95年7月1日
    施行，應依刑法第2條第1項之規定比較應適用之法律如下：
    (一)有關論罪量刑方面：(1)比較原則：應就罪刑有關之共犯、
    未遂犯、想像競合犯、牽連犯、連續犯、結合犯、以及各種
    加重原因（如累犯加重等）、各種減輕原因（如自首減輕等
    ）暨其他法定加減原因（如身分加減）與加減例等一切情形
    ，綜其全部罪刑之結果而為比較（最高法院95年第 8次刑事
    庭會議決議參照）。(2)修正刑法第33條第 5款規定：「罰金
    ：新臺幣一千元以上，以百元計算之」，且增訂刑法施行法
    第1條之1規定：「中華民國九十四年一月七日刑法修正施行
    後，刑法分則編所定罰金之貨幣單位為新臺幣。九十四年一
    月七日刑法修正時，刑法分則編未修正之條文定有罰金者，
    自九十四年一月七日刑法修正施行後，就其所定數額提高為
    三十倍。但七十二年六月二十六日至九十四年一月七日新增
    或修正之條文，就其所定數額提高為三倍」，經比較修正前
    刑法第33條第5款、罰金罰鍰提高標準條例第1條前段、現行
    法規所定貨幣單位折算新臺幣標準第 2條等規定之適用結果
    ，有關刑法第284條第1項後段法定刑罰金部分之最高額固均
    相同，惟最低額於修正前為銀元10元即新臺幣30元；修正後
    則為新臺幣 1千元，是此部分自以修正前之法律較有利於行
    為人。(3)修正前刑法第51條第 5款規定數罪併罰定其應執行
    者：「宣告多數有期徒刑者，於各刑中之最長期以上，各刑
    合併之刑期以下，定其刑期。但不得逾二十年」，修正刑法
    第51條第 5款則規定：「宣告多數有期徒刑者，於各刑中之
    最長期以上，各刑合併之刑期以下，定其刑期。但不得逾三
    十年」，自以修正前不得逾20年之法律較有利於行為人。(4)
    綜合以上比較結果，修正之法律未較有利於行為人，有關罪
    刑部分自應適用修正前之法律。(二)非關罪刑之裁量權行使部
    分：修正刑法第74條有關緩刑之規定，可命犯罪行為人為一
    定行為，且效力不及於從刑與保安處分，未較有利於行為人
    ，故有關緩刑之宣告，自應適用修正前刑法第74條之規定。
三、核被告所為，係犯刑法第284條第1項後段之過失致重傷害罪
    及同法第185條之4之肇事逃逸罪。所犯上開 2罪，犯意個別
    ，行為互殊，應分論併罰。又刑事訴訟法第 238條得撤回告
    訴之人，以有告訴權並實行告訴之人為限，代行告訴人並不
    包括在內（司法院院解字第3658號解釋、最高法院85年度台
    非字第 290號判決要旨參照）。本件被告所犯過失致重傷罪
    部分，因犯罪被害人全英豪已呈植物人狀態，不能行使告訴
    權，由檢察官依刑事訴訟法第236條第1項規定，指定其叔叔
    甲○○代行告訴（見偵查卷第18頁），甲○○固於原審具狀
    撤回告訴（見原審卷第73頁），惟因其係代行告訴人，並無
    權撤回告訴，自不生撤回之效力，附此敘明。
四、原審以被告之罪證明確，予以論罪科刑，固非無見，惟本件
    係被害人全英豪無駕駛執照，業經被害人之弟弟全英傑於警
    詢陳明甚詳（見警卷第 7頁），而被告則持有自用小客車之
    駕駛執照，有效日期至96年6月3日，有該駕駛執照影本在卷
    可憑（見警卷第19頁），復經本院當庭核閱正本無誤（見本
    院卷第18頁），原審未論及被害人無照駕駛，反誤認被告係
    無駕駛執照駕車，因而致人受傷，依道路交通管理處罰條例
    第86條第 1項規定加重其刑，顯有違誤。又原審宣告被告緩
    刑，未說明適用何項法律，亦有未合。檢察官上訴指摘原審
    適用法律有誤，即有理由，自應由本院予以撤銷改判。爰審
    酌被告犯罪之動機、目的、手段，過失之程度，被害人無照
    且酒醉後騎乘機車，亦與有過失，被害人所受傷害甚重，惟
    被告犯罪後能坦承犯行，態度良好，尚知悔改，代墊被害人
    全英豪於安養中之費用，取得被害人家屬之諒解，代行告訴
    人甲○○建議對被告從輕量刑，暨被告並無犯罪紀錄之品性
    （見卷附臺灣高等法院被告前案紀錄表）等一切情狀，分別
    量處如主文第 2項所示之刑，並定其應執行之刑。又被告未
    曾受有期徒刑以上刑之宣告，業如前述，其因一時疏失，致
    觸犯刑章，事後深具悔意，經此偵審程序及罪刑宣告之教訓
    ，當知所警惕，應無再犯之虞，本院認對其所宣告之刑以暫
    不執行為適當，併予宣告緩刑 3年，以啟自新。惟為確實使
    被告有正確之法律觀念並提供必要之協助及督促，爰併宣告
    緩刑期內付保護管束。
六、據上論斷，應依刑事訴訟法第369條第 1項前段、第364條、
    第299條第1項，刑法2條第1項前段、第284條第1項後段、第
    185條之4、修正前刑法第51條第5款、第74條第1款，刑法第
    93條第1項，刑法施行法第1條之1，判決如主文。
本案經檢察官乙○○到庭執行職務。
中　　華　　民　　國　　96　　年　　5 　　月　　9 　　日
            刑事第六庭    審判長法　官  李  文  雄
                                法　官  林  靜  芬
                                法　官  張  恩  賜
上開正本證明與原本無異。
如不服本判決應於收受本判決後10日內向本院提出上訴書狀，其
未敘述上訴理由者，並得於提起上訴後10日內向本院補提理由書
狀（均須按他造當事人之人數附繕本）「切勿逕送上級法院」。
                                書記官  陳　如　慧
中　　華　　民　　國　　96　　年　　5　　 月　　10　　日
附錄論罪科刑法條
刑法第185條之4
駕駛動力交通工具肇事，致人死傷而逃逸者，處六月以上五年以
下有期徒刑。
刑法第284條第1項：
因過失傷害人者，處六月以下有期徒刑、拘役或五百元以下罰金
，致重傷者，處一年以下有期徒刑、拘役或五百元以下罰金。
